臺灣新北地方法院板橋簡易庭民事簡易判決
110年度板簡字第749號
原      告  陳珏伶  

訴訟代理人  陳兆華  
被      告  黃妙芳  

訴訟代理人  黃妹妹  
上列當事人間請求排除侵害事件，本院於中華民國111年7月7日
言詞辯論終結，判決如下：
    主      文
被告應將坐落於新北市○○區○○地段000地號土地上，如附圖所示4
1號增建A部分之地上物（面積：三點一平方公尺）及附圖所示地
上障礙物B部分之地上物（面積：零點六八平方公尺）拆除，並
將占用之土地返還原告。
訴訟費用新臺幣壹萬零肆佰陸拾由被告負擔。
本判決第一項得假執行。
    事實及理由
壹、程序部分按訴狀送達後，原告不得將原訴變更或追加他訴，
    但請求之基礎事實同一者、擴張或減縮應受判決事項之聲明
    者，不在此限，民事訴訟法第255條第1項第2款、第3款定有
    明文。查本件原告對被告之訴之聲明原為：被告應將佔用新
    北市○○區○○地段000地號土地上於測量後範圍內之違建物拆
    除，並將占用之土地返還原告，復於民國111年7月7日當庭
    變更訴之聲明為：被告應將原告所有坐落於新北市○○區○○地
    段000地號土地上如附圖所示41號增建A部分地上物、地上障
    礙物B部分之地上物（下合稱系爭地上物）拆除，並將占用
    之土地返還原告（見本院卷第286頁），核原告所為之聲明
    變更，與原訴請求所主張之基礎事實同一，僅擴張或減縮應
    受判決事項之聲明，證據資料亦得共通利用，核與前揭法律
    規定相符，自應准許。
貳、實體部分
一、原告主張：原告為新北市○○區○○地段000地號土地（下稱系
    爭土地）之所有權人，而被告無使用權源，未經原告同意，
    以違建（下稱系爭地上物）占用系爭土地，經原告多次請求
    處理，爰依民法767條第1項前段及中段規定，起訴求命被告
    拆除系爭地上物返還系爭土地，並聲明：如主文第1項所示
    。
二、被告則以：系爭地上物為被告購屋時已存在，且系爭地上物
    為違建，如需拆除，其他違建應一起拆除才公平等語資為抗
    辯，並聲明：原告之訴駁回。
三、兩造之爭點及論述：
　　原告主張被告以其所有，如複丈成果圖（下稱附圖）所示「
    41號增建A部分」、「地上障礙物B部分」（即系爭地上物）
    （見本院卷第109頁；137至139頁）占用原告所有之系爭土
    地等事實，為被告否認，並以前揭情詞置辯。是本院應審究
    之事項厥為：㈠、被告是否以系爭地上物占用原告所有之系
    爭土地？㈡被告有無占用系爭土地之正當權源？㈢、原告依民
    法第767條第1項前段、中段請求被告拆除系爭地上物，返還
    系爭土地，有無理由？茲析述如后：
㈠、被告是否以系爭地上物占用原告所有之系爭土地？
　　查原告為系爭土地所有人乙節，有系爭土地之土地登記第一
    類謄本附卷可稽（見本院卷第33頁），堪信為真。被告以其
    所有之系爭地上物占用系爭土地等情，業據本院會同兩造及
    新北市中和地政事務所（下稱中和地政）人員到場測量，有
    本院勘驗筆錄、中和地政111年6月6日新北中地測字第11161
    89263號函暨所附土地複丈成果圖附卷可參（見本院卷第137
    至167頁），堪認系爭地上物占用原告所有系爭土地。　
㈡、被告有無占用系爭土地之正當權源？
　　按以無權占有為原因，請求返還土地者，占有人對土地所有
    權存在之事實無爭執，而僅以非無權占有為抗辯者，土地所
    有權人對其土地被無權占有之事實無舉證責任，占有人自應
    就其取得占有係有正當權源之事實證明之（最高法院85年度
    台上字第1120號判決、72年度台上第1552號判決）。依上揭
    說明，自應由被告就占有系爭土地之正當權源事實，負舉證
    之責。惟查，被告並未提出任何證據以證明其有占用系爭土
    地之正當權源，是被告並無占用系爭土地之正當權源。 
㈢、原告請求被告拆除系爭地上物，返還系爭土地，有無理由？
    按所有人對於無權占有或侵奪其所有物者，得請求返還之，
    對於妨害其所有權者，得請求除去之，民法第767條第1項前
    段、中段定有明文。查，原告為系爭土地之所有權人，而被
    告之系爭地上物無權占用原告之系爭土地面積3.1平方公尺
    ，已如前所述，依前揭說明，原告依民法第767條第1項前段
    及中段規定，請求被告拆除系爭地上物，返還系爭土地，為
    有理由，應予准許。
四、綜上所述，原告依民法第767條第1項前段、中段規定，請求
    被告拆除如附圖編號128（1）、128（2）所示之系爭地上物
    ，並將占用之系爭土地返還予原告，為有理由，應予准許。
五、本件係就民事訴訟法第427條第1項適用簡易程序所為被告敗
    訴之判決，依同法第389條第1項第 3款規定，應依職權宣告
    假執行。
六、本件事證已臻明確，兩造其餘攻擊、防禦方法及舉證，經核
    均與判決結果不生影響，爰不一一論列，併此敘明。
七、訴訟費用負擔之依據：民事訴訟法第78條。本件訴訟費用額
    ，依後附計算書確定如主文所示金額。
中    華    民    國    111    年    7    月    27    日
                  臺灣新北地方法院板橋簡易庭
                               法  官  吳孟竹
計    算    書
項        目          金      額（新臺幣）      備    註
第一審裁判費              4,300元
第一次測量費              5,080元
第二次測量費              1,080元
合        計             10,460元
以上正本係照原本作成。
如不服本判決，應於送達後20日內，向本院提出上訴狀並表明上
訴理由，如於本判決宣示後送達前提起上訴者，應於判決送達後
20日內補提上訴理由書（須附繕本）。
如委任律師提起上訴者，應一併繳納上訴審裁判費。
中    華    民    國    111    年    7    月    27    日
                               書記官  李庭君